【裁判字號】    99,台上,4962
【裁判日期】    990805
【裁判案由】    違反毒品危害防制條例
【裁判全文】
最高法院刑事判決            九十九年度台上字第四九六二號
上  訴  人  甲○○
            乙○○
上列上訴人等因違反毒品危害防制條例案件，不服台灣高等法院
高雄分院中華民國九十九年五月六日第二審判決（九十八年度上
訴字第一八一六號，起訴案號：台灣高雄地方法院檢察署九十八
年度偵字第七九四六、一七五二四號），提起上訴，本院判決如
下：
    主  文
原判決撤銷，發回台灣高等法院高雄分院。
    理  由
本件原判決撤銷第一審之科刑判決，改判仍論處上訴人甲○○販
賣第一級毒品十三罪，又共同販賣第一級毒品三罪罪刑（均累犯
）；論處上訴人乙○○共同販賣第一級毒品三罪（均累犯）罪刑
，固非無見。
惟按：(一)修正後毒品危害防制條例第十七條第二項規定：「犯第
四條至第八條之罪於偵查及審判中均自白者，減輕其刑。」係指
偵查及審判中均有自白犯罪而言，故僅須被告於偵、審中均曾經
自白，即得認有該條項之適用，不以始終承認為必要。所稱偵查
中之自白，包含向有偵查犯罪職權之司法警察（官）自白，以及
偵查中檢察官向法院聲請羈押，於法官訊問時所為之自白。又自
白乃對自己之犯罪事實全部或主要部分為肯定供述之謂，且非以
其係有罪之肯定為必要，縱時日、處所、行為態樣等非構成犯罪
事實之要素略有不符，或另有阻卻違法、阻卻責任事由存在之主
張，亦不影響其為自白。查上訴人等於第一審審理時，對於檢察
官起訴之全部犯罪事實，均坦承不諱（見第一審卷第二０四頁、
第一審判決第四頁）。而甲○○於警詢時即自承：「00000
00000是吳國斌知道我有海洛因毒品，說要用一支手機電話
卡跟我換取海洛因毒品吸食。」「（你所販賣之第一級海洛因毒
品，數量價格如何計算？）我都是以吸管搖（舀）起大約數量之
海洛因，每一小包賣新台幣（下同）五００元。」「我只有賣給
張良豪。」「（你一共賣海洛因毒品給多少人吸食？）我一共賣
海洛因毒品給四、五人吸食。」等語（見警一卷第六、八、九、
十頁）；於偵查中，檢察官向法院聲請羈押法官訊問時，陳稱：
「（對於檢察官聲請羈押之犯罪事實有何意見？）承認犯行，我
有賣毒品給張良豪，時間於（民國）九十八年一月二十一日及九
十八年三月二日，第一次的地點在高雄縣大寮鄉○○路，價格賣
了五百元，第二次地點在大寮鄉江山村廢棄的貨櫃場，也是五百
元。」等語（見聲羈卷第十、十一頁）。另乙○○於警詢時坦承
：「（你是否有幫甲○○運送毒品給向甲○○購買之人？）甲○
○有叫我幫他送毒品去給他的朋友三、四次。」「（你幫甲○○
運送毒品，他給予你何代價？）我每次幫甲○○運送毒品後，他
都給我一小包第一級毒品海洛因吸食。」「（你幫甲○○運送毒
品給向他購買之人後有無收取貨款？）有。」「（你與甲○○販
賣毒品如何分工？）有人打電話給甲○○要購買毒品時，他就與
對方約好時間、地點，再叫我送毒品過去給對方並收取購買毒品
的款項，回來後再將錢交給甲○○，他才給我一小包第一級毒品
海洛因。」（見警一卷第六一、六二頁）；於檢察官聲請羈押，
第一審法官訊問時，陳稱：「（對上開於警詢時承認與甲○○一
起販賣毒品的時間、地點、次數、分工等陳述，有何意見？）沒
有意見，警詢所言確實實在，」「（既然你警詢所言實在，為何
否認犯行？）我只是幫甲○○送毒品、收錢，我認為這不是販賣
毒品。」「（所以你在警詢時所言，送毒品的時間、地點、次數
，與甲○○之分工等所述均屬事實？）是的。」「（幫甲○○送
了幾次海洛因？）三到四次」等語明確（見聲羈卷第六、七頁）
。對於前述部分，能否謂甲○○、乙○○未曾於偵查中自白？非
無研求之餘地。原判決對於全部犯罪事實中，何部分僅於審判中
自白，何部分於偵查及審判中均自白？並未詳予勾稽比對，並就
符合偵查及審判中均自白規定部分，為新舊法比較後，依裁判時
法減輕其刑；亦未說明上訴人等何以均不符合該減刑條件之規定
，遽認「雖同條例修正增訂第第十七條第二項關於犯該條例第四
條至第八條之罪，於偵查及審判中均自白者，減輕其刑之規定，
惟被告二人均不符合該減刑條件之規定。是揆諸前揭說明，就本
件被告二人所犯之各罪，經綜合其整體修正之刑度情形及各加重
、減輕事由比較結果，以行為時即修正前之毒品危害防制條例較
有利於被告。從而，本件即應依刑法第二條第一項前段規定，適
用有利於被告之行為時法論處之。」云云（見原判決第十七頁）
，自屬違誤。(二)販賣毒品罪，須以所販賣者確屬毒品為成立要件
之一，是否確屬毒品，應依證據證明之，並應於理由內說明其所
憑之依據。原判決認定甲○○單獨販賣第一級毒品予吳國斌一次
、張良豪五次、李熙朝四次、陳正忠一次、黃士豪二次，與乙○
○共同販賣第一級毒品予張良豪二次、李熙朝一次，但除引用上
訴人及證人等之供述外，並未明確說明認定甲○○販賣予吳國斌
、張良豪、李熙朝、陳正忠、黃士豪及與乙○○共同販賣予張良
豪、李熙朝之物品確為第一級毒品之依據，逕論以前述販賣第一
級毒品之罪，尚嫌理由欠備。上訴意旨，均指摘原判決不當，非
無理由，應認有撤銷發回更審之原因。
據上論結，應依刑事訴訟法第三百九十七條、第四百零一條，判
決如主文。
中    華    民    國  九十九  年    八    月    五    日
                      最高法院刑事第十一庭
                          審判長法官  石  木  欽
                                法官  洪  佳  濱
                                法官  韓  金  秀
                                法官  段  景  榕
                                法官  周  煙  平
本件正本證明與原本無異
                                      書  記  官
中    華    民    國  九十九  年    八    月    十    日
                                                      Ｑ

司法院資訊處製作；財團法人民間司法改革基金會備份。
